【裁判字號】    98,家聲,46
【裁判日期】    980228
【裁判案由】    遺產管理人管理費用
【裁判全文】
臺灣臺南地方法院民事裁定              98年度家聲字第46號
聲  請  人  財政部國有財產局臺灣南區辦事處臺南分處即被繼
            承人甲○○之遺產管理人
法定代理人  乙○○
上列聲請人因擔任被繼承人甲○○之遺產管理人聲請核定報酬，
本院裁定如下：
    主    文
聲請人得請求代為管理被繼承人甲○○遺產之報酬為新臺幣壹萬
柒仟柒佰玖拾元。
程序費用新臺幣伍佰元由被繼承人甲○○之遺產負擔。
    理    由
一、本件聲請意旨略以：
  (一)聲請人經鈞院以97年度財管字第7號民事裁定暨97年度家抗
    字第45號民事裁定選認為甲○○之遺產管理人確定。
  (二)聲請人即盡遺產管理人之職責，依民法第1179條規定，搜索
    其遺產，得知被繼承人甲○○所遺有坐落於臺南市○○區○
    ○段531地號土地及其上同段建號建物乙棟，經債權人兆豐
    國際商業銀行股份有限公司聲請鈞院民事執行處97年度執字
    第98739號拍賣抵押物強制執行事件查封拍賣。本遺產管理
    案件中，被繼承人雖遺留土地及建物，惟其遺產中並無現金
    ，致聲請人之管理報酬無從獲償，現其債權人已聲請鈞院民
    事執行處拍賣邱君遺產，聲請人就管理職務之報酬得以參與
    分配，確有請求裁定遺產管理人報酬之實益及必要。依據民
    法第1183條規定，遺產管理人得請求報酬，其數額由親屬會
    議按其勞力及其與被繼承人之關係酌定之。惟被繼承人陳裕
    華並無親屬會議可資酌定報酬數額，茲依財政部訂頒「代管
    無人承認繼承遺產作業要點」第14點第3款規定，管理報酬
    ，應依民法第1183條規定，聲請法院酌定，並請優先分配，
    其請求標準，不得低於孳息收入部分十分之三及遺產現值百
    分之一。
  (三)經查被繼承人甲○○遺產總計新臺幣1,779,000元整，其上
    揭不動產之總值係依據鈞院民事執行處97年度執字第98739
    號拍賣抵押物強制執行事件不動產鑑價成果、土地公告現值
    及房屋課稅現值；因而，管理報酬按遺產價值百分之一計為
    17,790元，為此聲請酌定遺產管理人報酬等語。
二、按遺產管理人得請求報酬，其數額由親屬會議按其勞力及其
    與被繼承人之關係酌定之，民法第1183條前段定有明文。又
    遺產管理職務終結前，應依民法第1183條規定，聲請法院酌
    定報酬，其請求標準不得低於孳息收入部分十分之三及遺產
    現值百分之一，財政部訂頒「代管無人承認繼承遺產作業要
    點」第14條第3款定有明文。經調閱本院97年度財管字第7號
    指定遺產管理人歷審卷宗審核結果，被繼承人甲○○無親屬
    會議可資酌定報酬數額，次查，被繼承人甲○○遺有坐落臺
    南市○○區○○段531地號土地及其上同段建號建物乙棟，
    經債權人兆豐國際商業銀行股份有限公司聲請鈞院民事執行
    處97年度執字第98739號拍賣抵押物強制執行事件查封拍賣
    鑑價結果為1,779,000元之事實，有聲請人所提出之土地建
    物查詢資料、南院龍97執速字第98739號民事執行處函、不
    動產估價報告書（均影本）在卷足稽，並經本院依職權調閱
    上開97年度執字第98739號聲請拍賣抵押物強制執行卷宗核
    閱無誤。聲請人主張上開財產之現值為1,779,000元，尚屬
    有據。從而，依上開財政部規定，聲請人請求代為管理被繼
    承人甲○○遺產之報酬17,790元，經核尚無不合，應予准許
    。
三、依非訟事件法第157條、第24條第1項，裁定如主文。
中    華    民    國    98    年    2     月    28    日
                  家事法庭    法  官  鄭  彩  鳳
上為正本係照原本作成。
如不服本裁定，應於裁定送達後10日內向本院提出抗告狀（附具
繕本），並應繳納抗告費新臺幣1000元。
中    華    民    國    98    年    2     月    28    日
                              書記官  黃  心  怡


司法院資訊處製作；財團法人民間司法改革基金會備份。
